【裁判字號】    91,訴,1597
【裁判日期】    920408
【裁判案由】    損害賠償
【裁判全文】
臺灣臺北地方法院民事判決  九十一年訴字第一五九七號
    原      告  丙○○
    訴訟代理人  甲○
    被      告  乙○○
右當事人間請求損害賠償事件，本院判決如左：
    主    文
被告應給付原告新台幣壹拾捌萬玖仟捌佰拾柒元，及自民國九十年十一月三十日起
至清償日止，按年息百分之五計算之利息。
原告其餘之訴駁回。
訴訟費用由被告負擔百分之三十七；餘由原告負擔。
本判決原告勝訴部分，於原告以新台幣陸萬仟元供擔保後，得假執行。
原告其餘假執行之聲請駁回。
    事    實
甲、原告方面：
一、聲明：被告應給付原告新台幣（下同）伍拾壹萬柒仟佰柒拾貳元，及自起訴狀
    繕本送達被告翌日起至清償日止，按年息百分之五計算之利息，並願供擔保請准
    為假執行之宣告。
二、陳述：
（一）被告於民國九十年三月二十四日下午八、九時許，在翡翠水庫附近飲酒，明知
      酒後吐氣所含酒精超過每公升○點二五毫克以上者不得駕車，且其反應趨緩，
      已至不能安全駕駛動力交通工具之程度，竟仍執意於酒後駕駛車號ＤＩ－九五
      六二號自小客車，由烏來往新店方向下坡路段行駛，迄翌日訴外人楊駕駛原告
      所有車號ＥＺ－三四二一之自小客車，由新烏來方向上坡段行駛，因被告無法
      控制車輿方向，而遽為闖入對向車道，致撞擊原告所有上開車輛，造成該車輛
      毀損，嗣原告請求被告賠償汽車修理費用伍拾壹萬柒仟佰柒拾貳元，被告竟
      置不理會。
（二）被告明知不能於酒後駕車，仍執意於酒後駕車，且被告駕車行駛，本應注意車
      前之所有狀況，隨時採取必要之安全措施，然被告應注意並能注意，且當時並
      無不能注意之情形，竟貿然闖入對向車道，部撞原告車輛，造成原告所有車輛
      毀損，被告顯然有過失，而原告車輛毀損與被告之過失又有相當因果關係，從
      而，被告就原告所遭受之損害自負有賠償責任，民法第二百十三條亦定有明文
      ，原告請求被告賠償汽車修理費用五十一萬七千三百七十二元，被告遲不給付
      ，原告自得依侵權行為之法律關係訴請被告給付。
三、證據：提出修車照片、汽車行照、估價單、催告函、統一發票、明細表、修護記
    錄表等件為證。
乙、被告方面：
    被告未於言詞辯論期日到場，亦未提出書狀作何聲明或陳述。
丙、本院依職權調閱台灣台北地方法院檢察署九十年度偵字第一二四五四號、九十年
    調偵字第五七八號案卷。
    理    由
甲、程序方面：本件被告經合法通知，未於言詞辯論期日到場，核無民事訴訟法第三
    百八十六條所列各款情形，爰依原告之聲請，由其一造辯論而為判決。
乙、得心證之理由：
一、本件原告主張之事實業據提出修車照片、汽車行照、估價單、催告函、統一發票
    、明細表、修護記錄表等件為證，經查：被告乙○○於九十年三月二十四日晚在
    翡翠水庫飲酒後，於二十五日凌晨零時二十五分許，明知酒後吐氣所含酒精超過
    每公升○點二五毫克以上者不得駕車，且其反應趨緩，已至不能安全駕駛動力交
    通工具之程度，竟仍執意於酒後駕駛車號ＤＩ－九五六二號自小客車，途經新烏
    路台九甲線四一五公里處下坡路段，竟跨越雙黃線闖入對向車道，與對向駛來由
    訴外人楊永任駕駛原告所有車號ＥＺ－三四二一之自小客車相撞，造成該車輛毀
    損，嗣經處理員警將被告送醫時抽血，其血液中酒精濃度為一七八ＭＧ／ＤＬ，
    換算呼氣測試酒精濃度已高達○．八九ＭＧ／Ｌ之事實，亦經本院調閱台灣台北
    地方法院檢察署九十年度偵字第一二四五四號、九十年度調偵字第五七八號案卷
    ，有卷附之酒精測試報告、偵訊筆錄可稽，自堪信被告酒醉駕駛撞毀原告之車部
    分為真實。
二、按汽車、機車或其他非依軌道行駛之動力車輛，在使用中加損害於他人者，駕駛
    人應賠償因此所生之損害。但於防止損害之發生，已盡相當之注意者，不在此限
    。民法第一百九十二條之二定有明文，再按「汽車行駛時，駕駛人應注意車前狀
    況，並隨時採取必要之安全措施」，道路交通安全規則第九十四條第三項亦經明
    定，另刑法第一百八十五條之三規定：「服用毒品、麻醉藥品、酒類或其他相類
    之物，不能安全駕駛動力交通工具而駕駛者，處一年以下有期徒刑、拘役或三萬
    元以下罰金」，被告駕車自應注意上開安全規定，且依肇事當時狀況，又非不能
    注意，意疏於注意，以致肇事，被告復未舉證證明其已盡相當之注意仍未能防止
    損害之發生，依前揭規定，自應認定被告之駕駛行為顯有過失且其過失行為與原
    告之車損有相當因果關係。
三、次按不法毀損他人之物者，被害人得請求賠償其物因毀損所減少之價額，民法第
    一百九十六條定有明文。而物被毀損時，被害人除得依民法第一百九十六條請求
    賠償外，並不排除民法第二百十三條至第二百十五條之適用。依民法第一百九十
    六條請求賠償物被毀損所減少之價額，得以修復費用為估定之標準，但以必要者
    為限（例如：修理材料以新品換舊品，應予折舊），但被害人如能證明其物因毀
    損所減少之價額，超過必要之修復費用時，就其差額，仍得請求賠償，最高法院
    七十七年度第九次民事庭會議決議意旨可資參照。原告因其車輛被毀損，自得對
    於加害人即被告請求賠償被毀損所減少之價額，但依上開說明，應以必要者為限
    ，查原告係以其支出之修復費用為請求之標準，而其修理之零件等材料又係以新
    品更換舊品，於計算損害金額時，自應扣除折舊之數額，始屬所謂必要費用。是
    以系爭車輛為西元一九九六年七月出廠，至民國九十年三月二十四日損害發生時
    已出廠四年八個月（約為四點六年），汽車耐用年數為五年，經以平均法計算折
    舊結果，原告所請求之新零件費用為四十七萬八千一百三十六元，應予折舊三十
    六萬六千五百七十一元（478136/6*4.6=366570.9，元以下四捨五入），扣除折
    舊後之價額為十一萬一千五百六十五元，加計工資七萬八千二百七十二元為十八
    萬九千八百三十七元。
四、綜上所述，原告主張被告應給付之修車費用於十八萬九千八百三十七元範圍內為
    有理由，逾此範圍之請求，尚屬無據，應予駁回。
五、原告陳明願供擔保，聲請宣告假執行，經核其勝訴部份，合於法律之規定，爰酌
    定相當之擔保金額宣告之；其餘假執行之聲請，因訴之駁回而失所依附，不予准
    許。
六、結論：本件原告之訴，為一部有理由，一部無理由，並依民事訴訟法第三百八十
    五條第一項前段、第七十九條但書、第三百九十條第二項，判決如主文。
中      華      民      國    九十二    年      四      月      八      日
                                            民事第一庭法      官  王貞秀
右為正本，係照原本作成。
如對本判決上訴，須於判決送達後廿日內向本院提出上訴狀
中      華      民      國    九十二    年      四      月      九      日
                                                      法院書記官  劉寶鈴


司法院資訊處製作；財團法人民間司法改革基金會備份。
